【裁判字號】    95,訴,478
【裁判日期】    950915
【裁判案由】    強盜等
【裁判全文】
臺灣新竹地方法院刑事判決               95年度訴字第478號
公  訴  人  臺灣新竹地方法院檢察署檢察官
被      告  丙○○
上列被告因竊盜等案件，經檢察官提起公訴（95年度偵字第3393
、3455號），經本院合議庭裁定改行簡式審判程序，判決如下：
    主  文
丙○○連續攜帶兇器竊盜，處有期徒刑壹年。扣案之鑰匙壹支，
沒收。又連續意圖為自己不法之所有，以恐嚇使人將本人之物交
付，未遂，處有期徒刑玖月。應執行有期徒刑壹年捌月。扣案之
鑰匙壹支，沒收。
    事  實
一、丙○○基於意圖為自己不法所有之概括犯意，連續於下列時
    、地為竊盜行為：(一)於95年6月9日晚上11時許，侵入新竹縣
    湖口鄉○○路集中市場旁庚○○所經營之酒店之員工休息室
    內，竊取價值約新臺幣（下同）200元之餅乾、礦泉水，得
    手後供己食用。(二)於95年6月10日凌晨3時許，在新竹縣湖口
    鄉○○路達生陸橋下，以自備鑰匙竊取乙○○所有之車號MK
    5─751號機車，得手後作為代步工具。(三)於95年6月12日上
    午8時許，在新竹縣湖口鄉○○路62號前，持客觀上足以對
    人之生命身體構成威脅，可供兇器使用其所有之十字鉗1支
    ，以接線方式，竊取登記為羅世平所有，已轉售予丁○○，
    由丁○○管領使用之車號MWO─921號機車，得手後作為代步
    工具。(四)於95年6月12日下午3時許，在桃園縣平鎮市○○路
    57號前，以鑰匙竊取甲○○所有之車號L3B─286號機車，得
    手後作為代步工具。丙○○復另基於恐嚇取財之犯意，先於
    95年6月11日晚上11時許，在新竹縣湖口鄉○○路與中山路
    交岔路口處，因需錢加油，見戊○○正手推搬運車行經該處
    ，認有機可趁，遂上前以言詞喝令戊○○交出金錢供其加油
    ，令戊○○心生畏懼，惟因戊○○身上並無金錢而未遂，丙○○因未能取得財物，憤而持安全帽毆打戊○○頭部致戊○○受有頭部外傷、頭皮擦傷等傷害（傷害部分未據告訴）。
    又丙○○再於95年6月12日9時50分許，在新竹縣湖口鄉○○
    路○段湖北橋上，因需用電話，而向己○○借用ASUS牌行動
    電話1支，於使用後，竟易持有為所有之意思將之侵占入己
    ，而騎車逃逸。之後丙○○另基於上揭恐嚇取財之概括犯意
    ，隨即連續撥打電話予己○○家人，恐嚇稱：若不以2萬元
    贖回手機，將予丟棄。幸經己○○及時在新竹縣湖口鄉○○
    路○段20號前發現丙○○，報警於同日下午4時30分許在上址
    予以逮捕，丙○○始未得逞。
二、案經新竹縣警察局竹北分局報請臺灣新竹地方法院檢察署檢
    察官偵查起訴。
    理  由
一、本件被告丙○○所犯刑法第321條第1項第3款加重竊盜罪、
    同法第320條第1項竊盜罪、同法第335條第1項侵占罪及同法
    第346條第3項、第1項恐嚇取財未遂罪，均係死刑、無期徒
    刑、最輕本刑為三年以上有期徒刑以外之罪，且均非高等法
    院管轄第一審之案件，被告於本院準備程序進行中，就被訴
    事實為有罪之陳述，經本院合議庭認合於刑事訴訟法第273
    條之1之規定，裁定進行簡式審判程序，合先敘明。
二、上揭犯罪事實，業據被告丙○○於警詢、偵查陳述及本院審
    理時坦承不諱，復有被害人庚○○、乙○○、丁○○及甲○○於警詢中指述渠等所有機車失竊情節；被害人戊○○於警
    詢中指述被告喝令其交付財物並持安全帽毆打情節；被害人
    己○○指述被告向其借用手機未還並騎車離去，後再以電話
    向其家人恐嚇要求以2萬元贖回手機情節明確。另有贓物認
    領保管收據4紙、被害人戊○○之財團法人天主教湖口仁慈
    醫院診斷證明書1紙、扣案ASUS牌行動電話（已發還被害人
    己○○）照片以及被告經警帶同至新竹縣湖口鄉○○路集中
    市場旁庚○○所經營之酒店之員工休息室指認之照片各1張
    、被告所竊取車號MK5－751號遭查獲時照片4張、被告竊取
    車號MK5－751號所使用鑰匙照片1張在卷可按，是本件事證
    明確，應依法論科。
三、論罪科刑：
  (一)查事實欄一、(三)之犯罪事實中，被告竊盜所用之未扣案之十
    字鉗應係鐵製材質，質地堅硬，係為被告所有機車之隨車工
    具，依一般社會觀念，應認為足以殺傷人之生命身體之危險
    物，自屬加重竊盜罪之兇器無訛。是核被告上揭攜帶兇器竊
    盜，係犯刑法第321條第1項第3款之攜帶兇器竊盜罪。而被
    告另3次竊盜犯行，均係犯刑法第320條第1項之普通竊盜罪
    。另被告上揭向被害人借用行動電話使用後未歸還而騎車離
    去，而易持有行動電話為所有之行為，係犯刑法第335條第1
    項之侵占罪。又被告上揭喝令被害人戊○○交出錢財，而因
    被害人戊○○未帶任何錢財而未得手以及侵占被害人己○○
    所行動電話後連續撥打電話予被害人己○○家人，恐嚇稱：
    若不以2萬元贖回手機，將予丟棄，而因隨之為警查獲而未
    得手之行為均係犯行法第346條第3項、第1項之恐嚇取財未
    遂罪。
  (二)被告為上開4次竊盜行為及2次恐嚇取財未遂犯行後，刑法第
    56條連續犯之規定，業於94年1月7日修正公布刪除，並於95
    年7月1日施行，則被告上揭竊盜及恐嚇取財未遂犯行，因行
    為後新法業已刪除連續犯之規定，此刪除雖非犯罪構成要件
    之變更，但顯已影響行為人刑罰之法律效果，自屬法律有變
    更，依新法第2條第1項規定，比較新、舊法結果，仍應適用
    較有利於被告之行為時法律即舊法論以連續犯（最高法院95
    年第8次刑事庭會議決議參照)。是被告先後4次竊盜犯行，
    時間緊接，所犯罪名基本構成要件相同，顯係基於概括犯意
    而為，應依連續犯規定論以一攜帶兇器竊盜罪，並加重其刑
    。又被告先後2次恐嚇取財未遂犯行，時間緊接，所犯罪名
    基本構成要件相同，顯係基於概括犯意而為，應依連續犯規
    定論以一恐嚇取財未遂罪，並加重其刑。
  (三)同上法律修正後，刑法刪除第55條關於牽連犯之規定。本件
    被告所犯上開侵占罪與恐嚇取財未遂罪具有牽連犯之關係（
    此部分公訴人於起訴書中記載分論併罰，惟於公訴人以95年
    9 月6日補充理由書更正犯罪事實後漏未予記載，應予補充
    ）。依修正前即行為時之規定，應從一重之恐嚇取財未遂罪
    處斷；依修正後之刑法既已刪除牽連犯之規定，則所犯上述
    各罪應依數罪併罰之規定分論併罰。比較新舊法之規定，修
    正後之規定並非較有利於被告，依刑法第2條第1項之規定，
    應適用行為時之法律，即適用修正前刑法第55條牽連犯之規
    定，從一重之恐嚇取財罪未遂處斷。
  (四)又被告所犯上揭連續加重竊盜罪與連續恐嚇取財未遂罪間，
    犯意個別、行為互殊，應予分論併罰之。
  (五)被告所為恐嚇取財未遂行為係未遂犯，依刑法第26條前段（
    修正後為刑法第25條第2項）減輕其刑，並依法先加後減之
    。
  (六)爰審酌被告僅因欠缺財物花用，即於短時間中為本件連續竊
    盜、連續恐嚇取財等犯行，對社會治安構成重大危害，尤以
    於恐嚇取財不成後，竟持安全帽毆打被害人成傷，此傷害部
    分雖未據告訴，然亦可見被告犯案態度之惡劣，對他人之身
    體、財產任意予以侵犯，本應予以重罰，惟審酌被告現年19
    歲雖已滿18歲，惟尚屬年輕識淺，而所竊取、侵占所得之財
    物而機車、手機等物業已由被害人領回，所生危害業已降低
    且犯後坦承所有犯行，犯後態度尚可，是本院認公訴人具體
    求刑尚顯不相當，故量處如主文所示之刑，並定其應執行之
    刑。另公訴人建請諭知被告強制工作部分，本院認被告雖然
    於短短幾日內犯下本案所有犯行，惟尚難以此遽以認定被告
    有犯罪之習慣，是認被告尚無諭知強制工作之必要，附此敘
    明。
  (七)又刑法業已於94年2月2日修正，95年7月1日施行，刑法第51
    條第5款原規定：宣告多數有期徒刑者，於各刑中之最長期
    以上，各刑合併之刑期以下，定其刑期。但不得逾20年。修
    正條文則將但書修改為，但不得逾30年，自以修正前規定有
    利於被告，是依修正前刑法第51條第5款規定定其應執行之
    刑。
  (八)扣案之鑰匙1把，係被告所有作為竊盜機車所用，業據被告
    供明，是依刑法第38條第1項第2款規定予以宣告沒收。而被
    告用以竊取機車之十字鉗1支並未扣案，且被告供稱業已丟
    棄，因無證據可認定尚屬存在，未免日後沒收困難，爰不另
    為沒收諭知。又被告於95年6月12日下午3時許，在桃園縣平
    鎮市○○路57號前，用以竊取甲○○所有之車號L3B─286號
    機車之鑰匙，被告供認非其所有，亦無其他證據可以認定係
    被告所有，依法尚不得為沒收之諭知，附此敘明。
四、又原起訴書所載被告於95年6月9日晚上11時許，侵入新竹縣
    湖口鄉○○路集中市場旁庚○○所經營之酒店之有人居住員
    工休息室內，竊取價值約200元之餅乾、礦泉水，得手後供
    己食用部分，業據公訴人於95年9月6日補充理由書更正為非
    有人居住之員工休息室，且所犯法條亦更正為刑法第320條
    第1項；另原起訴書所載被告於95年6月11日晚上11時許，在
    新竹縣湖口鄉○○路與中山路交岔路口處，因需錢加油，見
    被害人戊○○正手推搬運車行經該處，竟以手持安全帽毆打
    被害人戊○○之強暴方式強令被害人戊○○交付錢財，惟因
    被害人身無分文而未遂部分，業據公訴人於95年9月6日補充
    理由書更正如上揭事實欄中所載，同時更正所犯法條為刑法
    第346條第3項、第1項恐嚇取財未遂；另原起訴書記載被告
    於95年6月12日9時50分許，以借用行動電話為由向被害人己○○借用手機，趁被害人不注意之際，搶奪該手機之犯行部
    分，業據業據公訴人於95年9月6日補充理由書更正犯罪事實
    如上揭事實欄所載，並更正起訴法條刑法第335條第1項侵占
    罪，是均爰不另依刑事訴訟法第300條變更起訴法條，附此
    敘明。
五、據上論斷，應依刑事訴訟法第273條之1第1項、第299條第1
    項前段，刑法第2條第1項、修正前第56條、第321條第1項第
    3款、第335條第1項、第346條第3項、第1項、修正前第55條
    、修正前第51條第5款、第38條第1項第2款，罰金罰鍰提高
    標準條例第1條前段，判決如主文。
本案經檢察官林鳳師到庭執行職務。
中    華    民    國    95    年    9     月    15    日
                  刑事第二庭    法  官  方鴻愷
以上正本證明與原本無異。
如不服本判決，應於送達後10日內向本院提出上訴狀。
中    華    民    國    95    年    9     月    15    日
                                書記官  吳美雲
附錄本案論罪科刑法條：
中華民國刑法第321條
犯竊盜罪而有左列情形之一者，處6月以上、5年以下有期徒刑：
一、於夜間侵入住宅或有人居住之建築物、船艦或隱匿其內而犯
    之者。
二、毀越門扇、牆垣或其他安全設備而犯之者。
三、攜帶兇器而犯之者。
四、結夥三人以上而犯之者。
五、乘火災、水災或其他災害之際而犯之者。
六、在車站或埠頭而犯之者。
前項之未遂犯罰之。
中華民國刑法第335條
意圖為自己或第三人不法之所有，而侵占自己持有他人之物者，
處5年以下有期徒刑、拘役或科或併科1千元以下罰金。
前項之未遂犯罰之。
中華民國刑法第346條
意圖為自己或第三人不法之所有，以恐嚇使人將本人或第三人之
物交付者，處6月以上5年以下有期徒刑，得併科1千元以下罰金
。
以前項方法得財產上不法之利益，或使第三人得之者，亦同。
前二項之未遂犯罰之。


司法院資訊處製作；財團法人民間司法改革基金會備份。
